【裁判字號】    92,附民,21
【裁判日期】    920227
【裁判案由】    恐嚇
【裁判全文】
臺灣高等法院高雄分院刑事附帶民事訴訟判決          九十二年度附民字第二一號
    原      告  甲○○    住高.
    被      告  乙○○    住高.
                黃坤木    住同.
                丙○○○  住同.
右列被告因乙○○恐嚇案件（本院九十一年度上易字第一五九八號），經原告提起
附帶民事訴訟，請求損害賠償，本院判決如左：
      主      文
被告應連帶給付原告新台幣伍萬元，及自民國九十二年二月十一日起至清償日止，按
年息百分之五計算之利息。
原告其餘之訴駁回。
原告假執行之聲請駁回。
      事實及理由
一、本件原告起訴主張：被告乙○○因執意與原告年僅十四歲之女交往，經原告阻止
    之後，竟心生不滿，於民國（下同）九十一年七月四日下午七時十分許，持玩具
    手槍一把，至高雄縣岡山鎮○○路三十八號一樓原告住處質問，並從身上取出上
    述玩具手槍指著原告，恐嚇如不讓女兒與其結婚，即要一命賠一命同歸於盡等欲
    加害原告生命之言語，致原告心生畏懼，竟日惶惶不安，精神損害不可謂無。而
    被告乙○○係七十二年一月十七日出生，行為時為限制行為能力人，被告黃坤木
    、丙○○○夫婦為乙○○之法定代理人，平時縱容其子橫行鄉里，對原告恐嚇要
    殺害之惡語，難謂已盡相當之注意及監督。則被告乙○○故意不法侵害原告之權
    利，其法定代理人黃坤木、丙○○○自應連帶負損害賠償責任。爰依侵權行為之
    法律關係，求為命被告等連帶給付原告精神慰藉金新台幣（下同）一百萬元及自
    起訴狀繕本送達翌日起至清償日止，按年息百分之五計算之利息，並願供擔保為
    假執行宣告之判決。
二、被告等則以：原告主張之事實，並非真實，被告乙○○並無對原告以要一命賠一
    命同歸於盡等欲加害原告生命之言語加以恐嚇，自無賠償義務等語為抗辯，而請
    求駁回原告之訴及假執行之聲請。
三、按附帶民事訴訟之判決，應以刑事訴訟判決所認定之事實為據，刑事訴訟法第五
    百條前段定有明文。本件原告主張其因不願女兒與被告乙○○交往，加以阻止，
    致被告乙○○心生不滿，於民國九十一年七月四日下午七時十分許，持不具殺傷
    力之玩具手槍一把，至高雄縣岡山鎮○○路三十八號一樓原告甲○○住處，質問
    原告，雙方一言不合，被告乙○○即從身上取出上述玩具手槍指著原告，並以「
    一命賠一命」等欲加害他人生命之言語，恐嚇原告，致原告心甚畏懼，而生危害
    其生命安全，經原告之妻報警到場處理，扣得被告乙○○所有供恐嚇所用之玩具
    手槍一把等事實，業據原審法院以九十一年度易字第二九八０號刑事判決依恐嚇
    安全罪判處被告乙○○有期徒刑四月，如易科罰金以三百元折算一日，檢察官不
    服提起上訴後，經本院九十一年度上易字第一五九八刑事判決上訴駁回確定在案
    ，有各該判決書在卷可稽，則原告主張之事實，可堪認為真實。被告等抗辯並無
    對原告恐嚇，不負賠償義務云云，尚非可採。
四、按因故意不法侵害他人之權利者，負損害賠償責任。又不法侵害他人之自由而情
    節重大者，被害人雖非財產上之損害，亦得請求賠償相當之金額，民法第一百八
    十四條第一項前段、第一百九十五條第一項分別定有明文。又限制行為能力人不
    法侵害他人之權利者，以行為時有識別能力為限，與其法定代理人連帶負損害賠
    償責任，亦為同法第一百八十七條第一項所明定。查人民之自由及權利，不妨害
    社會秩序公共利益者，均受憲法之保障，而被告乙○○手持玩具手槍面對原告以
    加害生命之事，加以恐嚇，已使原告受到極度恐懼，其生命安全之自由受到危害
    ，已甚顯然，情節可謂重大。而被告乙○○係七十二年一月二十七日生，其於行
    為時為未滿二十歲之限制行為人，被告黃坤木、丙○○○係乙○○之父母，有原
    告提出之被告等戶籍謄本一份附卷足憑，依民法第一千零八十六條規定被告黃坤
    木、丙○○○為乙○○之法定代理人，對乙○○自有教養之義務。而被告黃坤木
    、丙○○○對前開損害之發生並未主張或證明對乙○○之監督並未疏懈，或縱加
    以相當之監督，而仍不免發生本件損害，是原告依照前開侵權行為之法律關係，
    請求被告等連帶賠償，自屬依法有據。
五、按慰藉金之賠償須以人格權利遭遇侵害，使精神上受有痛苦為必要，其核給之標
    準固與財產上損害之計算不同，然非不可斟酌雙方身分資力與加害程度，及其他
    各種情形核定相當之數額，此有最高法院五十一年台上字第二二三號民事判例可
    資參照。經查：本件原告係國小畢業，目前無職業，從事農業耕作自給；被告乙
    ○○國中肄業，從事木工，每月收入約一萬三千元；被告黃坤木、丙○○○亦均
    為國小畢業學歷，目前無業，收入不定，此經兩造各自陳述在卷，並為雙方所不
    爭執之事實，本院審酌上情，及被告乙○○恐嚇原告之手段，原告內心之畏懼，
    所生危害安全自由之程度等等情形，認原告所請求之慰藉金以五萬元為適當，原
    告請求一百萬元，尚屬過高，逾此部分應不予准許。
六、從而，原告本於侵權行為之法律關係，請求被告連帶給付之金額，在五萬元及自
    起訴狀繕本送達之翌日即九十二年二月十一日起，至清償日止，按年息百分之五
    計算利息之範圍內，為有理由，應予准許；至逾此範圍之請求，並無理由，應予
    駁回。
七、假執行部分：就原告勝訴部分陳明願供擔保為假執行，惟本件依法不得上訴最高
    法院，於本院判決後即告確定，無宣告假執行之必要；至原告敗訴部分，其假執
    行之聲請，亦失其依據，故被告等一致請求駁回原告假執行之聲請，非無理由，
    原告假執行之聲請應予駁回。
八、據上論結：本件原告之訴為一部有理由，一部無理由，依刑事訴訟法第五百零二
    條第一項、第二項，判決如主文。
中    華    民    國      九十二      年      二      月     二十七   日
                              臺灣高等法院高雄分院刑事第七庭
                                  審判長法官  李春昌
                                        法官  黃憲文
                                        法官  莊飛宗
右正本證明與原本無異。
不得上訴。
                                  法院書記官  林明威
中    華    民    國      九十二      年      二      月    二十七    日


司法院資訊處製作；財團法人民間司法改革基金會備份。
